臺灣南投地方法院民事裁定  
111年度監宣字第106號
聲  請  人  吳建成  

相  對  人  簡麗芬  



關  係  人  魏巧玟  
上列聲請人聲請監護宣告事件，本院裁定如下：
    主  文
一、宣告簡麗芬（女，民國○○○年○月○日生，身分證統一編號：Ｚ
    ○○○○○○○○○號）為受監護宣告之人。
二、選定吳建成（男，民國○○○年○○月○日生，身分證統一編號：
    Ｚ○○○○○○○○○號）為受監護宣告之人簡麗芬之監護人。
三、指定魏巧玟（女，民國○○○年○月○○○日生，身分證統一編號
    ：Ｚ○○○○○○○○○號）為會同開具受監護宣告之人簡麗芬財產清
    冊之人。
四、聲請程序費用由受監護宣告之人簡麗芬負擔。
　　理　由
一、聲請意旨略以：聲請人為相對人之子，相對人於民國110年1
    2月18日19時44分許因車禍緊急送佑民醫院急診，並轉送中
    國醫藥大學附設醫院（下稱中國醫藥院）進行急診安置葉克
    膜，經中國醫藥院竭盡全力搶救及治療，相對人現仍四肢癱
    瘓，氣切無法正常言語，且須長期呼吸器支持仰賴，亦因腦
    部受到重創及長達4個多月臥床與外界隔離導致相對人認知
    能力及對事物之記憶有所減損而無法完整、明確的將意思予
    以表達，現領有重大傷病卡，是相對人屬因其他心智缺陷，
    致不能為意思表示或受意思表示，或不能辨識其意思表示之
    效果者，且相對人針對車禍事件尚有刑事告訴及民事侵權行
    為損害賠償請求等訴訟上權利行使之需求，而確有受監護宣
    告保護之必要。爰依民法第14條第1項、家事事件法第164條
    規定，請求准予宣告相對人為受監護宣告之人，並請求選定
    聲請人為其監護人，指定相對人外甥女魏巧玟為會同開具財
    產清冊之人等語。
二、對於因精神障礙或其他心智缺陷，致不能為意思表示或受意
    思表示，或不能辨識其意思表示之效果者，法院得因本人、
    配偶、四親等內之親屬、最近一年有同居事實之其他親屬、
    檢察官、主管機關或社會福利機構之聲請，為監護之宣告，
    民法第14條第1項定有明文。又受監護宣告之人應置監護人
    。法院為監護之宣告時，應依職權就配偶、四親等內之親屬
    、最近一年有同居事實之其他親屬、主管機關、社會福利機
    構或其他適當之人選定一人或數人為監護人，並同時指定會
    同開具財產清冊之人。法院為前項選定及指定前，得命主管
    機關或社會福利機構進行訪視，提出調查報告及建議。監護
    之聲請人或利害關係人亦得提出相關資料或證據，供法院斟
    酌。法院選定監護人時，應依受監護宣告之人之最佳利益，
    優先考量受監護宣告之人之意見，審酌一切情狀，並注意下
    列事項：㈠受監護宣告之人之身心狀態與生活及財產狀況。㈡
    受監護宣告之人與其配偶、子女或其他共同生活之人間之情
    感狀況。㈢監護人之職業、經歷、意見及其與受監護宣告之
    人之利害關係。㈣法人為監護人時，其事業之種類與內容，
    法人及其代表人與受監護宣告之人之利害關係。同法第1110
    條、第1111條、第1111條之1亦分別定有明文。
三、經查，聲請人主張之上開事實，業據其提出戶籍謄本、佑民
    醫療社團法人佑民醫院診斷證明書、中國醫藥大學附設醫院
    診斷證明書、全民健康保險重大傷病核定審查通知書、親屬
    系統表、惠和醫院診斷證明書為佐，此外，有戶役政資訊網
    站查詢-親等關聯、個人資料查詢在卷可參。由上開診斷證
    明書，可知相對人臥床依賴呼吸器維生，核屬家事事件法第
    167條第1項但書規定無訊問之必要之情形，爰由鑑定人就應
    受監護宣告之人之精神或心智狀況予以鑑定。而經中山醫學
    大學附設醫院精神科醫師朱柏全鑑定，結果略以：簡女於民
    國110年12月18日遭逢車禍，當時意識不清，送至草屯佑民
    醫院急診治療，後轉至中國醫學大學附設醫院接受一周葉克
    膜治療後手術，後續持續於中國醫學大學附設醫院持續追蹤
    治療，診斷為1.第二頸椎及第八第九胸椎骨折併發四肢癱瘓
    經手術後2.蜘蛛膜下腔出血3.雙側多處肋骨骨折與肺挫傷併
    發雙側氣血胸及急性呼吸窘迫症候群4.雙下肢深部靜脈栓塞
    5.直腸潰瘍病發廔管。目前評估為腦傷導致失智症。簡女目
    前不能行走且全日躺床，語言及認知功能退化，大小便仰賴
    尿管及造廔，金錢使用及財務處理需家人協助，簡女目前不
    能行走，四肢癱瘓，臀部有壓瘡及泌尿道感染，有腹部造廔
    及氣切。簡女於鑑定過程中外觀尚整潔，意識有障礙，無法
    配合施測及言語。簡女之注意力、記憶力、定向力、計算能
    力、理解力、判斷及解決問題、自我及家庭照顧能力及社會
    互動能力判斷已有嚴重缺損，符合認知障礙症（失智症）認
    知功能缺損之情狀。簡女因腦傷造成失智，其目前於精神醫
    學上之診斷應為「腦傷引起的認知障礙症（失智症）」，簡
    女目前重度記憶喪失，時間定向力會出錯，判斷或解決金錢
    問題有障礙，且外表看起來顯病態，個人衛生仰賴他人照顧
    ，評判認知功能有缺損現象。綜合以上資訊判定簡女之認知
    功能及判斷力有顯著障礙，以致不能管理處分自己財產。依
    簡女的疾病原因、病史嚴重性等方面多方考量，簡女之認知
    障礙症（失智症）已持續超過半年，推估短期應無法回復獨
    立處理金錢能力。基於受鑑定人有智能障礙造成認知功能及
    判斷力障礙，其程度顯著不能管理處分自己的財產，精神障
    礙之程度可為監護宣告等語，此有該院111年8月10日中山醫
    大附醫精字第1110007968號函附成年監護鑑定書在卷可憑，
    堪認相對人因精神障礙或其他心智缺陷，致不能為意思表示
    或受意思表示，亦不能辨識其意思表示之效果。從而，本件
    聲請為有理由，應予准許，爰宣告相對人為受監護宣告之人
    。
四、本件相對人既經監護宣告，參照前揭規定，自應為其選定監
    護人及指定會同開具財產清冊之人。查相對人父母、配偶均
    已歿，聲請人為相對人之子，有意擔任相對人之監護人，且
    相對人發生事故後一應醫療照護開支均係聲請人負擔；而關
    係人魏巧玟為相對人外甥女，亦願意擔任會同開具財產清冊
    之人等情，有同意書1份在卷可憑。本院審酌聲請人、關係
    人魏巧玟與相對人誼屬至親，由其等分別擔任相對人之監護
    人、會同開具財產清冊之人，應符合相對人之最佳利益，爰
    裁定如主文第2、3項所示。
五、依民法第1113條準用同法第1099條、第1099條之1之規定，
    於監護開始時，監護人即聲請人吳建成對於受監護宣告之人
    簡麗芬之財產，應會同魏巧玟於2個月內開具財產清冊，並
    陳報法院，於開具完成並陳報法院前，監護人對於受監護宣
    告之人之財產，僅得為管理上必要之行為，併此敘明。
六、依家事事件法第164條第2項，裁定如主文。
中　　華　　民　　國　　111 　年　　8 　　月　　19　　日
                   家事法庭     法  官  丁婉容     
以上為正本係照原本作成。
如對本裁定抗告，須於裁定送達後10日之不變期間內，向本院提
出抗告狀（須附繕本）。 
中　　華　　民　　國　　111 　年　　8 　　月　　19　　日
                                書記官  詹書瑋